【裁判字號】    89,交上訴,87
【裁判日期】    890707
【裁判案由】    公共危險等
【裁判全文】
臺灣高等法院刑事判決                            八十九年度交上訴字第八七號
    上  訴  人
    即  被  告  甲○○
    選任辯護人  紀鎮南
右上訴人因公共危險等案件，不服臺灣台北地方法院八十八年度交訴字第四九號，中
華民國八十八年四月二十四日第一審判決（起訴案號：臺灣台北地方法院檢察署八十
八年度偵字第一九九０六號）提起上訴，本院判決如左：
    主    文
原判決撤銷。
甲○○因過失傷害人，處有期徒刑參月，如易科罰金，以參佰元折算壹日，緩刑參年
。
其餘被訴駕駛動力交通工具肇事，致人受傷而逃逸部分無罪。
    事    實
一、甲○○未曾受有期徒刑以上刑之宣告，其於八十八年六月三日下午三時許，駕駛
    車牌ＣＤ－四五六一號自用小客車，沿臺北市中山區○○○○道之長春路快車道
    由西往東方向行駛，途經長春路二三四號前，見右側慢車道較空欲變換車道至慢
    車道行駛之際，同向右側慢車道適有成年男子丙○○駕駛車牌ＡＺＥ－一八八號
    重機車併行前駛。甲○○於雙向二車道之長春路行駛時，在快慢車道間變換車道
    時本應注意安全距離，且應注意車前狀況及兩車併行之間隔並隨時採取必要之安
    全措施，依當時情形又無不能注意之情事，其應注意且能注意竟疏未注意，貿然
    變換車道至右側慢車道行駛，以致右照後鏡擦撞丙○○所駕駛該輛重機車左側車
    身倒地。丙○○受有左前臂外側皮膚擦傷（×８公分）、左足內側皮膚擦傷（
    約３×３公分）、右足皮膚擦傷（２×２公分）及左背部、腰部挫傷等傷害。
二、案經丙○○訴請臺北市政府警察局中山分局移送臺灣臺北地方法院檢察署檢察官
    偵查起訴。
    理    由
壹、有罪部分（過失傷害部分）
    一、右揭駕車肇事致人受傷之事實，業據上訴人即被告甲○○於本院審理時供承
        不諱，核與被害人丙○○於本院指訴情節相符，並有道路交通事故調查報告
        表、交通事故談話紀錄表及機車車損相片等件在卷足資佐證（見偵查卷第八
        頁、第九頁、第十九頁、第二十頁），被害人受有前揭傷害，亦有馬偕紀念
        醫院診斷證明書壹件在卷可按（見偵查卷第五頁）。被告係領有駕駛執照之
        人，其就「道路交通安全規則」第九十七條第五款「汽車在雙向二車道行駛
        ，在快慢車道間變換車道時，應注意安全距離」及第九十四條第三項「汽車
        行駛時，駕駛人應注意車前狀況及兩車併行之間隔，並隨時採取必要之安全
        措施」等規定，自均應知之甚稔。況查本件交通事故發生當時並無任何足令
        被告不能注意之情事，其應注意且能注意竟疏未注意以致肇事，其對於本件
        交通事故之發生自有過失，且其過失與被害人受有前揭傷害間確有相當因果
        關係。事證明確，被告此部分犯行堪以認定，應予依法論科。
    二、核被告所為，係犯刑法第二百八十四條第一項前段過失傷害罪。
    三、原審以被告罪證明確予以論罪科刑，固非無見，惟原審未為諭知易科罰金之
        折算標準，自有未合，被告上訴意旨否認犯行，固無理由，惟原判決既有可
        議，自應由本院將原判決關於此部分撤銷改判。爰審酌被告過失傷害之程度
        ，被害人所受傷害情形，及被告於本院審理中坦承犯行，並與被害人成之民
        事上和解賠償損害，有和解書一份在可稽等一切情狀，量處有期徒刑三月，
        並諭知易科罰金之折算標準。又被告前未曾受有期徒刑以上刑之宣告，有本
        院被告全國前案紀錄表一份附卷可考，其經起訴審判，當知所警愓，信無再
        犯之虞，且與被害人成立民事和解，已如前述，本院認為所宣告以暫不執行
        為適當，併予諭知緩刑三年，以啟自新。
貳、無罪部分（駕駛動力交通工具肇事，致人受傷而逃逸部分）
    一、公訴意旨另以被告駕駛動力肇交通工具於上開時地肇事，致被害人受傷而逃
        逸，因認為被告另犯有刑法第一百八十五條之四駕駛動力交通工具肇事致人
        受傷逃逸罪嫌。
    二、按犯罪事實應依證據認定之，無證據不得推定其犯罪事實，刑事訴訟法第一
        百五十四條定有明文。又告訴人之告訴，係以被告受刑事追訴為目的，是其
        陳述是否與事實相符，仍應調查其他證據以資審認，最高法院五十二年台上
        字第一三００號判例意旨亦有明示。
    三、公訴人認為被告駕駛動力交通工具肇事，致人受傷而逃逸之事實，無非以告
        訴人於警訊、偵查中之指訴為論據，原審並以被告於原審就此部分供承不諱
        ，而論處被告有此部分之罪刑。
    四、訊據被告否認有逃逸之情事，辯稱：伊當時將自用小客車停靠路邊，並下車
        與被害人談論責任及醫療事宜，因被害人傷勢輕微，被告曾當面表示欲陪同
        被害人前往西藥房，因被害人表示不用，被告才離開等語。
    五、經查：告訴人於警訊、偵查中雖指稱「被告於肇事後離現場」，但其於本院
        調查時陳稱：「對方已與我和解，他也有誠意，我做外務，我打電話是向公
        司回報，他（指被告）可能看我口氣不好，誤以為我要找兄弟，他也有說要
        帶我去西藥房。」（見本院八十九年六月十五日訊問筆錄），在場目擊證人
        乙○○於本院調查時亦證稱：「我在現場，我有下車看，被告有下車，我們
        有問告訴人他傷到什麼地方，有要送他去西藥房，告訴人說不用．．．．。
        」（見同上訊問筆錄），由告訴人及證人於本院調查時之陳述，可知被告當
        時確有與告訴人談及醫療事宜，又證人即處理事故之警員於原審亦證稱：「
        依被害人指訴，因被告不在場才說他逃逸。」（見原審卷第五十一頁），是
        究不能以告訴人於警訊、偵查中所稱「被告於肇事後離現場」一語，即認定
        被告有逃逸之事實，被告原審最後一次審理時雖供稱：對起訴事實沒有意見
        ，但其接著稱有下車處理。（見原審卷第一０一頁），且其於偵查中及原審
        調查時亦多次否認有逃逸之事實，是亦不得以被告於原審一句「對起訴事實
        沒有意見，但其接著稱有下車處理．．．．。」之陳述，遽認被告有逃逸之
        情事。此外，又查無其他證據足以認定被告有逃逸之事實，自不得遽認被告
        有駕駛動力交通工具肇事，致人受傷而逃逸之犯行。
    六、原審未予詳查，遽就被告有關駕駛動力交通工具肇事，致人受傷而逃逸部分
        為有罪之諭知，自有未合，被告上訴意旨指摘原判決關於此部分不當，為有
        理由，自應由本院將原判決關於此部分，予以撤銷改判，依法就被告被訴駕
        駛動力交通工具肇事，致人受傷而逃逸部分，諭知無罪之判決。
據上論斷，應依刑事訴訟法第三百六十九條第一項前段、第三百六十四條、第三百零
一條第一項、第二百九十九條第一項前段，刑法第二百八十四條第一項前段、第四十
一條、第七十四條第一款，罰金罰鍰提高標準條例第一條前段、第二條，判決如主文
。
本案經檢察官蔡茂松到庭執行職務。
中    華    民    國    八十九    年      七        月        七        日
                            臺灣高等法院交通法庭
                                審判長法  官  陳  貽  男
                                      法  官  帥  嘉  寶
              法  官  李  世  貴
右正本證明與原本無異。
檢察官就駕駛動力交通工具肇事，致人受傷而逃逸部分如不服本判決應於收受送達後
十日內向本院提出上訴書狀，其未敘述上訴之理由者並得於提起上訴後十日內向本院
補提理由書（均須按他造當事人之人數附繕本）。
                                      書記官  魏  汝  萍
中    華    民    國    八十九    年      七        月        十        日
附錄本案論罪科刑法條：
刑法第二百八十四條第一項前段
因過失傷害人者，處六月以下有期徒刑、拘役或五百元以下罰金。


司法院資訊處製作；財團法人民間司法改革基金會備份。
